臺灣高等法院刑事判決
111年度上訴字第1395號
上  訴  人  
即  被  告  張哲宇



　　　　
　　　　　　　　　　　　　　　　
指定辯護人  本院公設辯護人陳德仁
上列上訴人因毒品危害防制條例案件，不服臺灣新北地方法院11
0年度訴字第179號，中華民國110年12月29日第一審判決（追加
起訴案號：臺灣新北地方檢察署110年度偵字第1460號），提起
上訴，本院判決如下：
    主  文
上訴駁回。
    事實及理由
壹、審理範圍：
　　新修正刑事訴訟法第348條規定於民國110年6月18日生效，
    本件於111年4月14日繫屬本院，依刑事訴訟法施行法第7條
    之13前段規定，應適用修正後刑事訴訟法第348條規定釐定
    上訴範圍。上訴人即被告張哲宇（下稱被告）言明對於原判
    決之罪、沒收不提起上訴，僅對量刑部分提起上訴（見本院
    卷第124頁、第234頁），故本件上訴範圍僅限於刑之部分，
    合先敘明。
貳、本院就科刑所依附之犯罪事實及論罪，援用原判決所載（如
    附件）。
參、上訴駁回之理由：
一、原審就被告量刑部分，以毒品危害防制條例第4條第3項、第
    9條第3項之行為責任為基礎，符合未遂、偵審自白之減刑要
    件予以遞減其刑，並審酌被告明知本案毒品咖啡包為非法之
    違禁物，持以施用足以戕害人之身體健康，且極易成癮，竟
    為貪圖不法利益，漠視法令而欲販賣予他人，若確實售出而
    流入社會，不僅助長他人施用毒品惡習，對施用毒品者之身
    心影響甚鉅，亦使毒品於社會上易於流通，增加檢警全面查
    緝之困難，危害社會治安及國家法益，所為顯屬非是，兼衡
    被告於本案所欲販賣之毒品咖啡包數量非少，然幸未及流入
    社會即為警查獲，及其於警詢及原審審理時均坦承其犯行之
    犯罪後態度，暨其自承之國中畢業智識程度，入監前在便利
    商店工作，月收入約2萬3,000元，與母親及弟弟同住，需扶
    養母親及弟弟之家庭經濟生活狀況等一切情狀，量處有期徒
    刑1年10月。
二、被告上訴意旨略以：被告於警詢時業已供出毒品來源陳亭維
    ，應依毒品危害防制條例第17條第1項規定減輕其刑，並依
    刑法第57條、第59條之規定從輕量刑等語。
三、按毒品危害防制條例第17條第1項規定：「犯第4條至第8條
    、第10條或第11條之罪，供出毒品來源，因而查獲其他正犯
    或共犯者，減輕或免除其刑。」旨在鼓勵毒品下游者具體供
    出其上游供應人，俾進一步擴大查緝績效，揪出其他正犯或
    共犯，以確實防制毒品泛濫或更為擴散。所稱「查獲」，除
    指查獲該其他正犯或共犯外，並兼及被告所指其毒品來源其
    事。該所謂「毒品來源」，自指「與本案犯行相關毒品」從
    何而來之情形。倘被告供出之毒品上手與其所涉案件之毒品
    不具關聯性，既無助該案之追查，僅屬對該上手涉犯其他毒
    品犯罪之告發，要非就其所涉案件之毒品供出來源，自無上
    開減刑規定之適用（最高法院107年度台上字第3453號判決
    意旨參照）。查本案經本院函詢新北市政府警察局板橋分局
    是否有因被告上開供述而查出毒品上游一節，據其函覆內容
    ，雖有因被告於109年9月28日向該分局偵查隊供出毒品來源
    陳亭維，而於同月30日查獲毒品等情，惟依該函檢附被告之
    檢舉筆錄略以：「（問：你如何得知綽號『阿豹』之男子涉嫌
    有在販賣毒品，請詳述。）因為我朋友跟『阿豹』買過4至5次
    第二級毒品安非他命，最後一次係以2萬元跟『阿豹』購買半
    台（17公克）安非他命。我之前就知道他跟阿豹買安非他命
    ，這是只有最後一次他找我陪他過去」等語，此有新北市政
    府警察局板橋分局111年7月6日新北警板刑字第0000000000
    號函及所附檢舉筆錄在卷可稽（見本院卷第177至184頁）。
    由上揭筆錄內容可知，被告檢舉內容為陳亭維販賣第二級毒
    品甲基安非他命，非本案所查獲之含有第三級毒品4-甲基甲
    基卡西酮、甲基-N,N-二甲基卡西酮、硝甲西泮成分之毒品
    咖啡包，且購買者亦非被告，而係被告之友人向陳亭維所購
    買之第二級毒品安非他命，又陳亭維嗣經臺灣新北地方法院
    以110年度重訴字第28號刑事判決論以毒品危害防制條例第1
    1條第4項及第5項之持有第二級毒品純質淨重20公克以上之
    罪及持有第三級毒品純質淨重5公克以上之罪，亦非以販賣
    論處，有上開判決書存卷可考（見本院卷第199至225頁），
    故被告供出之陳亭維與其所涉案件之毒品不具關聯性，揆諸
    前開最高法院判決意旨，難認本案有因被告之供述而查獲毒
    品來源之情事，被告所犯本案販賣第三級毒品而混合二種以
    上之毒品犯行，自無從依毒品危害防制條例第17條第1項規
    定減輕或免除其刑，被告此部分主張，難以憑採。
四、按量刑輕重，屬法院得依職權自由裁量之事項，苟其量刑已
    以行為人之責任為基礎，並斟酌刑法第57條各款所列情狀，
    在法定刑度內，酌量科刑，無偏執一端，致明顯失出失入情
    形，自不得指為不當或違法（最高法院103年度台上字第291
    號、第331號判決意旨參照），且在同一犯罪事實與情節，
    如別無其他加重或減輕之原因，下級審量定之刑，亦無過重
    或失輕之不當情形，則上級審法院對下級審法院之職權行使
    ，原則上應予尊重（最高法院85年度台上字第2446號判決意
    旨參照）。查本件原審量刑時已以行為人之責任為基礎，審
    酌刑法第57條各款所列情狀而為刑之量定，其所為量刑並未
    逾越法定刑度，亦無違背公平正義之精神，客觀上不生量刑
    過重過輕之裁量權濫用，且原審既已詳細記載量刑審酌上揭
    各項被告之犯後態度、教育程度、家庭生活狀況、犯罪之動
    機、目的、手段、犯罪所生危害等一切情狀，予以綜合考量
    後在法定刑內予以量刑，尚無違比例原則及罪刑相當原則，
    難認有何不當。另本案被告販賣第三級毒品而混合二種以上
    之毒品犯行，已依前述減輕事由減輕其刑後，法定最低刑度
    已有所降低，且被告所欲販賣之毒品咖啡包數量非少，又係
    以網路通訊軟體散播販售毒品訊息於不特定人，使販毒訊息
    得以快速流通，助長毒品之施用，對社會治安潛藏高度風險
    ，實未見有何特殊原因與環境足以引起一般同情，本院認無
    依刑法第59條規定，酌減其刑之適用，併此敘明。
五、綜上所述，被告上訴意旨所辯，為無理由，應予駁回。
據上論斷，應依刑事訴訟法第368條、第373條，判決如主文。
本案經檢察官洪松標追加起訴，檢察官黃和村到庭執行職務。
中　　華　　民　　國　　111 　年　　8 　　月　　18　　日
                  刑事第十二庭  審判長法　官  陳如玲 
　　　　　　　　　　　　　　　　　　　法　官  廖建瑜
　　　　　　　　　　　　　　　　　　　法　官  魏俊明
以上正本證明與原本無異。
如不服本判決，應於收受送達後20日內向本院提出上訴書狀，其
未敘述上訴之理由者並得於提起上訴後20日內向本院補提理由書
（均須按他造當事人之人數附繕本）「切勿逕送上級法院」。
                                      書記官  賴尚君
中　　華　　民　　國　　111 　年　　8 　　月　　18　　日
附錄本判決論罪法條：
毒品危害防制條例第4條
製造、運輸、販賣第一級毒品者，處死刑或無期徒刑；處無期徒
刑者，得併科新臺幣3千萬元以下罰金。
製造、運輸、販賣第二級毒品者，處無期徒刑或10年以上有期徒
刑，得併科新臺幣1千5百萬元以下罰金。
製造、運輸、販賣第三級毒品者，處7年以上有期徒刑，得併科
新臺幣1千萬元以下罰金。
製造、運輸、販賣第四級毒品者，處5年以上12年以下有期徒刑
，得併科新臺幣5百萬元以下罰金。
製造、運輸、販賣專供製造或施用毒品之器具者，處1年以上7年
以下有期徒刑，得併科新臺幣1百50萬元以下罰金。
前五項之未遂犯罰之。
毒品危害防制條例第9條
成年人對未成年人販賣毒品或犯前三條之罪者，依各該條項規定
加重其刑至二分之一。
明知為懷胎婦女而對之販賣毒品或犯前三條之罪者，亦同。
犯前五條之罪而混合二種以上之毒品者，適用其中最高級別毒品
之法定刑，並加重其刑至二分之一。
--------------------------------------------------------
附件：
臺灣新北地方法院刑事判決　　　　　　　110年度訴字第179號
公　訴　人　臺灣新北地方檢察署檢察官
被　　　告　張哲宇　
　　　　　　　　　　
　　　　　　　　　　
　　　　　　　　　 
指定辯護人  本院公設辯護人姚孟岑　
上列被告因違反毒品危害防制條例案件，經檢察官追加提起公訴
（110年度偵字第1460號），本院判決如下：
    主  文
張哲宇共同犯販賣第三級毒品而混合二種以上之毒品未遂罪，處
有期徒刑壹年拾月，扣案之含有4-甲基甲基卡西酮、甲基-N,N-
二甲基卡西酮、硝甲西泮成分之毒品咖啡包共柒包（驗餘淨重共
壹捌點叁玖公克，含包裝袋柒個）均沒收。
    事  實
一、張哲宇及王韋雄（所涉共同販賣第三級毒品未遂之犯行，前
    經檢察官提起公訴，業由本院於110年10月20日以110年度訴
    字第21號案件審結）均明知4-甲基甲基卡西酮、甲基-N,N-
    二甲基卡西酮、硝甲西泮均係毒品危害防制條例所列管之第
    三級毒品，不得販賣，先由張哲宇意圖營利，基於販賣第三
    級毒品而混合二種以上之毒品之犯意，於民國109年8月5日
    某時許，在網路通訊軟體「WECHAT」（下稱微信）中使用暱
    稱「UU.」，在個人好友圈動態中發佈訊息：「請乃電」，
    同時張貼毒品咖啡包之照片，欲販賣含有第三級毒品4-甲基
    甲基卡西酮、甲基-N，N-二甲基卡西酮、硝甲西泮成分之毒
    品咖啡包與不特定人以牟利，嗣員警於同日（5）執行網路
    巡邏時，發現上開訊息，遂於同（5）日佯稱為買家與張哲
    宇聯繫，並約定以新臺幣（下同）2,500元（起訴書誤載為3
    ,000元）之價格向張哲宇購買含有上開第三級毒品成分之毒
    品咖啡包5包，並相約在新北市○○區○○路0段000○0號前交易
    ，惟因張哲宇不在其所承租之新北市○○區○○路0段000○0號5
    樓5號房內，遂以手機內通訊軟體微信與借住於上址之王韋
    雄聯繫，並指示王韋雄自上址住處內取出所藏放之毒品咖啡
    包5包，再放置於新北市○○區○○路0段居○巷0○0號對面巷口舊
    衣回收箱之後方，並請買家將毒品交易之價金放進旁邊之信
    箱內，此間王韋雄可預見張哲宇所欲販賣之上開毒品咖啡包
    5包，可能含有第三級毒品成分，仍基於縱使如此亦不違背
    其本意，而與張哲宇共同基於前揭意圖營利而販賣第三級毒
    品混合二種以上毒品之犯意聯絡，依指示取出張哲宇所有之
    上開毒品咖啡包5包，藏放於上址舊衣回收箱之後方，待員
    警於同（5）日23時22分許，依約抵達後而與張哲宇聯繫，
    張哲宇遂告知上開毒品咖啡包5包已放置於舊衣回收箱後方
    ，並指示員警將購毒價金2,500元放置於旁邊信箱內，經員
    警取得並確認上開毒品咖啡包5包後，即將購毒價金2,500元
    放置於信箱內，並告知張哲宇，張哲宇隨即再通知王韋雄下
    樓收取價金，而王韋雄前因販賣第三級毒品未遂案件曾遭員
    警查獲，擔心買家又係喬裝之員警，遂委請不知情之林祐晟
    下樓拿取現金，因林祐晟下樓後未發現信箱，王韋雄復再委
    請不知情之林政賢下樓拿取現金，林政賢下樓尋得信箱並取
    出現金時，為警當場查獲，並扣得上開毒品咖啡包5包，林
    政賢並配合員警，於王韋雄撥打電話向林政賢確認是否取得
    購毒價金時，再以通訊軟體微信與王韋雄視訊，王韋雄確認
    並無員警在場後，進而告知林政賢至巷口之全家便利商店與
    其會面並交付購毒價金，嗣王韋雄於翌（6）日0時22分許出
    現時，經林政賢確認王韋雄之身分後，員警即當場逮捕王韋
    雄，因而未遂，經王韋雄自願同意帶同員警前往前開住處執
    行搜索，另扣得含有上開毒品成分之毒品咖啡包2包，並指
    認張哲宇為上開毒品之來源，始循線查悉上情。
二、案經宜蘭縣政府警察局刑事警察大隊報告臺灣新北地方檢察
    署檢察官偵查後追加起訴。
    理  由
壹、程序方面
　　按被告以外之人於審判外之言詞或書面陳述，除法律有規定
    者外，不得作為證據，刑事訴訟法第159條第1項固定有明文
    。惟被告以外之人於審判外之陳述，雖不符前4 條之規定，
    而經當事人於審判程序同意作為證據，法院審酌該言詞陳述
    或書面陳述作成時之情況，認為適當者，亦得為證據；當事
    人、代理人或辯護人於法院調查證據時，知有第159 條第1
    項不得為證據之情形，而未於言詞辯論終結前聲明異議者，
    視為有前項之同意，同法第159 條之5 亦有規定。本案下述
    所引被告張哲宇以外之人於審判外之陳述，經本院提示各該
    審判外陳述之內容並告以要旨，被告及辯護人均同意有證據
    能力（見本院訴字卷第52頁），復經本院審酌該等供述證據
    作成之客觀情狀，並無證明力明顯過低或係違法取得之情形
    ，且為證明本案犯罪事實所必要，認為以之作為證據應屬適
    當，均應有證據能力。另本院後述所引用之其餘非供述證據
    ，經本院依法當庭提示令被告辨認或告以要旨並依法調查外
    ，復無證據足證係公務員違背法定程序所取得，又為證明本
    案犯罪事實所必要，亦均得作為本案證據。
貳、實體方面
一、認定犯罪事實所憑之證據及理由
    上開事實，業據被告張哲宇於警詢中、本院準備程序及審理
    時均坦承不諱（見偵字卷第9至14頁、本院訴字卷第50、136
    頁），核與共同被告王韋雄於警詢中、本院準備程序及審理
    時之供述（見偵字卷第15至37頁、本院訴字卷第102頁）、
    證人林政賢於警詢中之證述（見偵字卷第39至57頁）、證人
    林祐晟於警詢中之證述（見偵字卷第59至75頁）均大致相符
    ，並有自願受搜索同意書（見偵字卷第91頁）、宜蘭縣刑警
    大隊搜索扣押筆錄暨扣押物品目錄表（見偵字卷第93至101
    頁）、宜蘭縣政府刑警大隊扣押筆錄暨扣押物品目錄表（見
    偵字卷第105至113頁）、宜蘭縣刑大偵查員蘇建穎109年8月
    6日職務報告（見偵字卷第117頁）、被告（暱稱UU.）與警
    員之微信對話紀錄譯文（見偵字卷第119至125頁）、被告（
    暱稱UU.）與共同被告王韋雄（暱稱雄）之微信對話紀錄譯
    文（見偵字卷第127至135頁）各1份、被告（暱稱UU.）之微
    信帳號首頁及朋友圈動態截圖共3張（見偵字卷第137至139
    頁上方）、被告（暱稱UU.）與警員之微信對話紀錄截圖24
    張（見偵字卷第139頁下方至第163頁上方）、被告（暱稱UU
    .）與共同被告王韋雄（暱稱雄）之微信對話紀錄手機翻拍
    照片共15張（見偵字卷第163頁下方至第177頁）、勘察及查
    獲現場照片共6張（見偵字卷第179至183頁），以及扣案之
    上開毒品咖啡包共7包（於共同被告王韋雄案件中，其中5包
    經鑑定含有第三級毒品4-甲基甲基卡西酮及甲基-N,N-二甲
    基卡西酮成分；另其中2包經鑑定含有第三級毒品甲基-N,N-
    二甲基卡西酮及硝甲西泮成分，7包總淨重21.51公克、總取
    樣鑑定3.12公克、總驗餘淨重18.39公克）資為佐證，足供
    擔保被告上開任意性自白確與事實相符，是本案事證明確，
    被告上開所為販賣第三級毒品而混合二種以上之毒品未遂之
    犯行堪以認定，應予依法論科。
二、論罪
  ㈠按毒品危害防制條例第9條第3項規定：「犯前5條之罪（即同
    條例第4條至第8條之罪）而混合二種以上之毒品者，適用其
    中最高級別毒品之法定刑，並加重其刑至二分之一」，且依
    立法理由可知該條項係屬分則之加重，為另一獨立之犯罪型
    態，而應論以獨立之罪名。查被告販賣之本案毒品咖啡包共
    7包，其中5包經鑑定含有第三級毒品「4-甲基甲基卡西酮」
    及「甲基-N,N-二甲基卡西酮」成分；另其中2包經鑑定含有
    第三級毒品「甲基-N,N-二甲基卡西酮」及「硝甲西泮」成
    分一節，有如前述，是被告所販售之毒品咖啡包係將二種以
    上之毒品置於同一包裝摻雜調合，無從區分，屬混合二種以
    上同一級別之毒品，而應論以獨立之罪名，是核被告所為，
    係犯毒品危害防制條例第9條第3項、第4條第3項、第6項之
    販賣第三級毒品而混合二種以上之毒品未遂罪，並應依同條
    例第9條第3項規定加重其刑。公訴意旨僅認被告涉犯同條例
    第4條第3項、第6項之販賣第三級毒品未遂罪嫌，尚有未合
    ，惟基本社會事實同一，且經本院當庭諭知另涉犯同條例第
    9條第3項之罪名（見本院訴字卷第129至130頁），本院自應
    予以審理，並依法變更起訴法條。又被告與共同被告王韋雄
    間，就上開犯行有犯意聯絡及行為分擔（依最高法院101年
    度第11次刑事庭會議決議意旨，行為人分別基於直接故意與
    間接故意實行犯罪行為，仍可成立共同正犯），應論以共同
    正犯。
  ㈡被告已著手於販賣第三級毒品而混合二種以上之毒品未遂行
    為之實行而不遂，為未遂犯，爰依刑法第25條第2 項規定，
    按既遂犯之刑減輕之。另被告於警詢中及本院審理時就其共
    同販賣第三級毒品而混合二種以上之毒品未遂之犯行，均已
    自白犯罪，業如前述，爰依毒品危害防制條例第17條第2 項
    之規定遞減輕其刑。
三、爰以行為人之責任為基礎，審酌被告明知本案毒品咖啡包為
    非法之違禁物，持以施用足以戕害人之身體健康，且極易成
    癮，竟為貪圖不法利益，漠視法令而欲販賣予他人，若確實
    售出而流入社會，不僅助長他人施用毒品惡習，對施用毒品
    者之身心影響甚鉅，亦使毒品於社會上易於流通，增加檢警
    全面查緝之困難，危害社會治安及國家法益，所為顯屬非是
    ，兼衡被告於本案所欲販賣之毒品咖啡包數量非少，然幸未
    及流入社會即為警查獲，及其於警詢及本院審理時均坦承其
    犯行之犯罪後態度，暨其自承之國中畢業智識程度，入監前
    在便利商店工作，月收入約2萬3,000元，與母親及弟弟同住
    ，需扶養母親及弟弟之家庭經濟生活狀況等一切情狀，量處
    如主文所示之刑，以資懲儆。
四、沒收
  ㈠扣案由共同被告王韋雄交付員警之毒品咖啡包共5包，係被告
    及共同被告王韋雄著手於本案販賣第三級毒品而混合二種以
    上之毒品未遂罪之物等情，有如前述；又共同被告王韋雄於
    警詢中另供承：員警於109年8月6日0時28分許，在新北市○○
    區○○路0段000○0號5樓5號房內查獲毒品咖啡包2包是張哲宇
    販賣用的等語（見偵字卷第27至29頁），而扣案毒品咖啡包
    共7包之外包裝圖案為記載「王老吉」之紅色外包裝以及四
    方箭頭圖案之黑色外包裝，共2種外包裝圖案，有前揭扣案
    物照片在卷可查，核與被告於其微信個人好友圈動態中發佈
    販賣第三級毒品訊息之照片相同，亦有前揭動態截圖附卷足
    佐，顯見扣案之上開毒品咖啡包共7包均係供販賣之用。而
    扣案之上開毒品咖啡包共7包，經鑑定成分含有第三級毒品4
    -甲基甲基卡西酮、甲基-N,N-二甲基卡西酮、硝甲西泮（總
    淨重21.51公克、總取樣鑑定3.12公克、總驗餘淨重18.39公
    克）乙節，有如前述，俱屬被告於本案著手販賣第三級毒品
    未遂犯行而持有之違禁物（最高法院100年度第3次刑事庭會
    議決議意旨參照），而包裝該些毒品之包裝袋7個，因其上
    殘留之毒品難以析離，且無析離之實益與必要，當整體視之
    為違禁物，均應依刑法第38條第1項之規定宣告沒收；至因
    鑑驗用罄之毒品，既已滅失，爰不另宣告沒收，附此敘明。
  ㈡另被告持以與共同被告王韋雄聯繫本案毒品交易事宜之不詳
    手機1支，未據扣案，且被告於本院準備程序時已供稱：該
    手機在我入監執行時，被家人丟掉，手機已經不見了等語（
    見本院訴字卷第50頁），又卷內亦無其他事證足以證明該手
    機現仍存在，堪認該手機已遭丟棄而滅失，爰不於本案併予
    宣告沒收或追徵。至扣案之安非他命1 包及吸食器1 個，係
    共同被告王韋雄為施用第二級毒品犯行所剩餘一情，業據共
    同被告王韋雄坦認無訛（見偵字卷第29頁，其所涉施用第二
    級毒品甲基安非他命部分，另案由檢察官偵辦），是與本案
    販賣第三級毒品而混合二種以上之毒品未遂之犯行無關且非
    供本案犯罪之用，爰均不予宣告沒收。
據上論斷，應依刑事訴訟法第299 條第1項前段、第300條（本件
依刑事判決精簡原則僅記載程序法條），判決如主文。
本案經檢察官洪松標追加提起公訴，檢察官游淑惟到庭執行職務
。
中　　華　　民　　國　　110 　年　　12　　月　　29　　日
                  刑事第八庭  審判長法  官  楊仲農

                                    法  官  陳盈如

                                    法  官  林翠珊